臺灣臺中地方法院刑事判決　　　　　　　 96年度易字第240號
公　訴　人　臺灣臺中地方法院檢察署檢察官
被　　　告　乙○○
　　　　　　　　　　（現因另案於臺灣臺中女子監獄執行中）
上列被告因詐欺案件，經檢察官提起公訴（九十五年度偵字第二
００八九號），被告於本院準備程序中為認罪之陳述，經本院合
議庭評議後，裁定由受命法官獨任改行簡式審判程序，本院判決
如下：
    主     文
乙○○幫助共同意圖為自己不法之所有，以詐術使人將本人之物
交付，處有期徒刑肆月，如易科罰金，以銀元參佰元即新臺幣玖
佰元折算壹日。
    犯罪事實
一、乙○○因缺錢花用，為圖得蠅利，雖可預見將自己之銀行帳
    戶存摺及金融卡賣予他人使用，可能因此供不法詐騙份子利
    用以詐術使他人將款項匯入後，再予提領運用，並可能因而
    幫助他人從事詐欺不法犯罪，於民國九十五年三月間某日，
    因見報紙分類廣告登載收購金融帳戶之資訊，竟基於幫助他
    人犯罪之未必故意，將自己申辦之中華郵政股份有限公司臺
    中逢甲郵局25支局，帳號00000000000000號帳戶之存摺、金
    融卡、印章及密碼，以新臺幣（下同）三千元之代價，在臺
    中市逢甲大學附近即逢甲路與福星路口出賣與詐欺集團成員
    使用。嗣該詐欺集團之成員於收受該存摺及提款卡後，即共
    同意圖為自己不法之所有，於九十五年四月二十日（起訴書
    誤載為九十五年八月二十一日）撥打電話與甲○○，詐稱其
    信用卡遭人盜刷，並要求甲○○至臺灣中小企業銀行北斗分
    行辦理語音轉帳及告知密碼，甲○○不疑有他，遂依其指示
    為之，詎料該詐欺集團成員隨即將甲○○臺灣中小企業銀行
    北斗分行帳戶內之七十六萬三千七百三十六元轉帳至乙○○
    前揭帳戶，嗣後始發覺受騙，旋即向員警報案而查獲上情。
二、案經台中市警察局第六分局報告臺灣臺中地方法院檢察署檢
    察官偵查起訴。
    理  由
一、按除被告所犯為死刑、無期徒刑、最輕本刑為三年以上有期
    徒刑之罪或高等法院管轄第一審案件者外，於前條第一項程
    序進行中，被告先就被訴事實為有罪之陳述時，審判長得告
    知被告簡式審判程序之旨，並聽取當事人、代理人、辯護人
    及輔佐人之意見後，裁定進行簡式審判程序，刑事訴訟法第
    二百七十三條之一第一項定有明文。本件被告乙○○所犯係
    死刑、無期徒刑、最輕本刑為三年以上有期徒刑以外之罪，
    其於準備程序中就被訴事實為有罪之陳述，經告知簡式審判
    程序之旨，並聽取公訴人及被告之意見後，本院合議庭認為
    適宜而裁定由受命法官獨任進行簡式審判程序，合先敘明。
二、上揭犯罪事實，業據被告乙○○於本院審理時坦承不諱，核
    與被害人甲○○指訴情節相符，此外，並有被告前述帳戶申
    辦資料、資金往來記錄在卷可資佐證，堪認被告自白屬實。
    按今日一般人至郵局或銀行開設帳戶使用，實非難事，並無
    任何特別資格之限制，如非供犯罪之非法使用，衡諸常情，
    自無置自己名義帳戶不用，而取得他人帳戶使用之必要。且
    金融存款帳戶事關存戶個人財產權益之保障，其與存戶印鑑
    章結合，具高度專有性，若非申請人本人或與本人親密關係
    者，難認有何理由可自由流通使用該存摺之必要，一般人皆
    有妥為保管，防阻他人任意使用之認識，縱因特殊情況偶有
    交付他人使用之需，亦必然深入瞭解用途後再行提供以使用
    ，方符常情。而該等專有物品如落入不明人士手中，極易被
    利用為與財產有關之犯罪工具，此又係具備一般生活智識者
    皆能體察之常識；參以邇來詐欺者使用他人存摺作為指示被
    害人匯款工具之犯罪類型層出不窮，並廣經媒體披載，凡對
    社會動態尚非全然不予關注者均能知曉。本件被告係已成年
    且具有一般智識程度，對於上開各情自有認識，竟仍將自己
    前開郵局帳戶之存摺、提款卡、印章及密碼等資料，販賣予
    姓名、年籍不詳之成年人使用，被告主觀上顯具有縱使該姓
    名、年籍不詳之成年人取得該存摺、提款卡或密碼後，持以
    作為詐欺取財之用，亦不違背其本意之不確定故意至明。然
    以被告僅係單純依該姓名、年籍不詳之成年人要求提供前開
    郵局之帳戶存摺、提款卡等資料，並未參與詐騙被害人財物
    之構成要件行為，是主觀上僅係基於幫助他人詐欺取財之意
    思，亦屬無疑。綜上所陳，被告前開自白確與事實相符，均
    堪採信。
    本件事證明確，被告上開犯行洵堪認定。
三、被告乙○○行為後，九十四年二月二日修正公布之刑法條文
    ，業於九十五年七月一日施行，新刑法第二條第一項之規定
    ，係規範行為後法律變更所生新舊法律比較適用之準據法，
    於新刑法施行後，應適用新刑法第二條第一項之規定，為「
    從舊從輕」之比較。另於比較時應就罪刑有關之共犯、未遂
    犯、想像競合犯、牽連犯、連續犯、結合犯，以及累犯加重
    、自首減輕暨其他法定加減原因（如身分加減）與加減比例
    等一切情形，本於統一性及整體性原則，綜其全部罪刑之結
    果而為比較（最高法院九十五年五月二十三日刑事庭第八次
    會議決議參照）。經查：
（一）刑法第三百三十九條第一項之詐欺取財罪，其罰金刑之法
　　　定刑原為得科或併科銀元一千元以下罰金，因罰金罰鍰提
　　　高標準條例第一項前段規定，提高為十倍，為得科銀元一
　　　萬元以下罰金。而依修正後刑法施行法第一條之一規定：
　　　「（第一項）中華民國九十四年一月七日刑法修正施行後
　　　，刑法分則編所定罰金之貨幣單位為新臺幣。（第二項）
　　　九十四年一月七日刑法修正時，刑法分則編未修正之條文
　　　定有罰金者，自九十四年一月七日刑法修正施行後，就其
　　　所定數額提高為三十倍。但七十二年六月二十六日至九十
　　　四年一月七日新增或修正之條文，就其所定數額提高為三
　　　倍」，及刑法第三十三條第五款修正為：「主刑之種類如
　　　下：五、罰金：新臺幣一千元以上，以百元計算之」等規
　　　定觀之，依修正後之法律，刑法第三百三十九條第一項詐
　　　欺取財罪所得科處之罰金刑最高額為新臺幣三萬元、最低
　　　額為新臺幣一千元，然依被告行為時即修正前刑法第三十
　　　三條第五款規定之罰金最低額為銀元一元，並提高十倍計
　　　算，前開罰金刑，最高額為銀元一萬元，最低額為銀元十
　　　元，若乘以三倍而換算為新臺幣，最高額雖與新法同為新
　　　臺幣三萬元，然最低額僅為新臺幣三十元。因此，比較上
　　　述修正前、後之刑罰法律，自以被告行為時即修正前關於
　　　科處罰金刑之法律較有利於被告。
（二）被告行為時之刑法第四十一條第一項前段規定：「犯最重
　　　本刑為五年以下有期徒刑以下之刑之罪，而受六個月以下
　　　有期徒刑或拘役之宣告，因身體、教育、職業、家庭之關
　　　係或其他正當事由，執行顯有困難者，得以一元以上三元
　　　以下折算一日，易科罰金。」又被告行為時之易科罰金折
　　　算標準，修正前罰金罰鍰提高標準條例第二條前段（現已
　　　刪除）規定，就其原定數額提高為一百倍折算一日，則本
　　　件被告行為時之易科罰金折算標準，應以銀元三百元折算
　　　一日，經折算為新臺幣後，應以新臺幣九百元折算為一日
　　　。惟九十五年七月一日修正公布施行之刑法第四十一條第
　　　一項前段則規定：「犯最重本刑為五年以下有期徒以下之
　　　刑之罪，而受六個月以下有期徒刑或拘役之宣告者，得以
　　　新臺幣一千元、二千元或三千元折算一日，易科罰金。」
　　　，比較修正前後之易科罰金折算標準，以九十五年七月一
　　　日修正公布施行前之規定，較有利於被告，則應依刑法第
　　　二條第一項前段，適用修正前刑法第四十一條第一項前段
　　　規定，定其折算標準。
（三）又被告行為時之刑法第三十條規定：「幫助他人犯罪者，
　　　為從犯。雖他人不知幫助之情者，亦同。從犯之處罰，得
　　　按正犯之刑減輕之。」，修正後之刑法第三十條則規定：
　　　「幫助他人實行犯罪行為者，為幫助犯。雖他人不知幫助
　　　之情者，亦同。幫助犯之處罰，得按正犯之刑減輕之。」
　　　，僅文字修正，其法律效果並無不同，對被告不生有利或
　　　不利之影響，不生比較之問題，應適用裁判時即修正後之
      刑法第三十條規定。（最高法院九十五年第二十一次刑事
      庭會議決議）
（四）綜合上述各條文修正前、後之比較，揆諸前揭最高法院決
      議，及修正後刑法第二條第一項前段、但書規定之「從舊
      從輕」原則，綜其全部罪刑之比較結果，修正後刑法及刑
      法施行法之規定並非較有利於被告，本案自應一體適用被
      告行為時即修正前刑法及罰金罰鍰提高標準條例第一條前
      段、修正前罰金罰鍰提高標準條例第二條之規定，予以論
      處。
四、查前揭詐騙集團成員，共同基於為自己不法所有之犯意，以
    前揭詐欺之方式，使被害人甲○○陷於錯誤，而將本人之財
    物交付，其等所為，係觸犯刑法第三百三十九條第一項之詐
    欺取財罪。按刑法上之幫助犯，係指以幫助之意思，對於正
    犯資以助力，而未參與實施犯罪之行為，且幫助犯之幫助行
    為，對於正犯之犯罪實施，僅須具有助成或促成之作用為已
    足，不以具體之有效性為要件。本件被告乙○○將存摺、提
    款卡及密碼等物交付予前揭詐騙集團供詐欺取財使用，其本
    身並未參與詐欺取財之犯罪行為，顯係以幫助之意思，參與
    詐欺取財構成要件以外之行為，為幫助犯，核被告所為，應
    成立刑法第三十條第一項、第三百三十九條第一項之詐欺取
    財罪之幫助犯，並依刑法第三十條第二項之規定減輕其刑。
    爰審酌被告因一時缺錢花用，而貪圖小利，擅自提供金融機
    構帳戶供他人非法使用，非惟幫助詐騙者遂行詐財目的，同
    時使詐欺者得以隱匿其真實身分，減少遭查獲之風險，愈使
    其肆無忌憚，助長犯罪之猖獗，破壞社會秩序甚鉅，暨被害
    人甲○○遭詐騙而匯入被告帳戶之金額達七萬餘元，所生損
    害實非輕微；惟念及被告犯後尚能坦承犯行，態度尚稱良好
    等一切情狀，爰從輕量處如主文所示之刑，並依修正前刑法
    第四十一條第一項前段規定諭知易科罰金之折算標準，以資
    懲儆。
據上論斷，應依刑事訴訟法第二百七十三條之一第一項、第二百
九十九條第一項前段，刑法第二條第一項前段、第三百三十九條
第一項、第三十條第一項、第二項、修正前刑法第四十一條第一
項前段，罰金罰鍰提高標準條例第一條前段、修正前罰金罰鍰提
高標準條例第二條，現行法規所定貨幣單位折算新臺幣條例第二
條，判決如主文。
本案經檢察官張溢金到庭執行職務。
中　　華　　民　　國　　96　　年　　2 　　月　　12　　日
      　　　　　　臺灣臺中地方法院刑事第二庭
                                  法　官  許金樹
以上正本證明與原本無異。
如不服本判決，應於收受送達後十日內向本院提出上訴書狀（應
附繕本）。
中　　華　　民　　國　　96　　年　　2 　　月　　12　　日
                                  書記官  王崑煜
附錄論罪科刑法條
刑法第三百三十九第一項：
意圖為自己或第三人不法之所有，以詐術使人將本人或第三人之
物交付者，處五年以下有期徒刑、拘役或科或併科一千元以下罰
金。
